【裁判字號】    97,訴,3404
【裁判日期】    980224
【裁判案由】    違反毒品危害防制條例
【裁判全文】
臺灣彰化地方法院刑事判決              97年度訴字第3404號
公  訴  人  臺灣彰化地方法院檢察署檢察官
被      告  甲○○
上列被告因違反毒品危害防制條例案件，經檢察官提起公訴 (97
年度毒偵字第4150號、第4386號)， 本院改依簡式審判程序判決
如下：
    主  文
甲○○施用第一級毒品，累犯，處有期徒刑捌月，扣案之海洛因
壹包（驗餘淨重零點肆捌肆伍公克），沒收銷燬之。又施用第二
級毒品，累犯，處有期徒刑陸月。應執行有期徒刑壹年，扣案之
海洛因壹包（驗餘淨重零點肆捌肆伍公克），沒收銷燬之。
    事  實
一、甲○○前因施用毒品案件，經本院以87年度毒聲字第951 號
    裁定移送觀察、勒戒後，認無繼續施用毒品傾向，於87年9
    月24日執行完畢釋放，並由臺灣彰化地方法院檢察署檢察官
    以87年度偵字第7787號為不起訴處分確定。復於前開觀察勒
    戒執行完畢後5 年內之90年間，因連續施用第二級毒品案件
    ，經本院以90年度易字第694 號判處有期徒刑6 月確定。另
    被告因違反毒品危害防制條例案件，經本院以96年度訴字第
    491 號判處有期徒刑7 月（減刑為3 月15日）、4 月（減刑
    為2 月），並定應執行有期徒刑10月（減刑為5 月）確定，
    並於民國（下同）96年9 月26日易科罰金執行完畢。詎其仍
    不思悔改，復基於施用第一級毒品海洛因之犯意，於97年10
    月15日上午10時許，在其彰化縣永靖鄉○○村○○路○ 段
    234 號2 樓居所，以將第一級毒品海洛因摻入香菸點燃吸食
    之方式，施用第一級毒品海洛因1 次。復基於施用第二級毒
    品甲基安非他命之犯意，於97年10月12日，在彰化縣永靖鄉
    ○○村○○路○段234號2樓居所，以將第二級毒品甲基安非
    他命放入玻璃球內加熱方式，施用第二級毒品甲基安非他命
    1 次。嗣於97年10月15日下午6時30分許，因涉嫌竊盜案件
    為警查緝到案，經徵其同意採集尿液送驗，結果呈安非他命
    、甲基安非他命、可待因及嗎啡陽性反應，並扣得第一級毒
    品海洛因1包（驗餘淨重0.4845公克），始悉上情。
二、案經彰化縣警察局北斗分局報請彰化地方法院檢察署檢察官
    偵查起訴。
    理  由
一、按除被告所犯為死刑、無期徒刑、最輕本刑為3 年以上有期
    徒刑之罪或高等法院管轄第1 審案件者外，於刑事訴訟法第
    273 條第1 項程序進行中，被告先就被訴事實為有罪之陳述
    時，審判長得告知被告簡式審判程序之旨，並聽取當事人、
    代理人、辯護人及輔佐人之意見後，裁定進行簡式審判程序
    ；除簡式審判程序及簡易程序案件外，第1 審應行合議審判
    ，刑事訴訟法第273 條之1 第1 項、第284 條之1 分別定有
    明文。本件被告甲○○所犯係死刑、無期徒刑、最輕本刑為
    3 年以上有期徒刑或高等法院管轄第1 審案件以外之罪，並
    於本院行準備程序時就被訴事實為有罪之陳述，本院合議庭
    依前揭規定，經評議結果，裁定改由受命法官獨任行簡式審
    判程序，先予敘明。
二、上揭事實，業據被告甲○○於本院行準備程序與審理時均坦
    承不諱，且其於97年10月15日為警查獲時所採取之尿液，經
    送鑑驗結果，確呈嗎啡及甲基安非他命陽性反應，此有彰化
    縣警察局北斗分局委託檢驗尿液代號與真實姓名對照認證單
    及詮昕科技股份有限公司97年10月23日所出具之濫用藥物尿
    液檢驗報告各1 紙附卷可稽，而扣案之白色粉末1 包（驗餘
    淨重0.4845公克），經送鑑驗確係海洛因成分，此有行政院
    衛生署草屯療養院97年11月13日草療鑑字第0971100039號鑑
    定書1 紙在卷足憑，應認被告之自白確與事實相符，洵堪採
    信。
三、次按施用第一、二級毒品為犯罪行為，毒品危害防制條例第
    10條定有處罰明文。故施用第一、二級毒品者，依前揭規定
    本應科以刑罰。惟基於刑事政策，對合於一定條件之施用者
    ，則依同條例第20條、第23條之規定，施以觀察、勒戒及強
    制戒治之保安處分。又毒品危害防制條例於92年7月9日修正
    公布，自93年1月9日施行，其中第20條、第23條將施用毒品
    之刑事處遇程序，區分為「初犯」及「5年內再犯」、「5年
    後再犯」。依其立法理由之說明：「初犯」，經觀察、勒戒
    或強制戒治後，應為不起訴處分或不付審理之裁定；經觀察
    、勒戒或強制戒治執行完畢釋放後，「5年內再犯」者，因
    其再犯率甚高，原實施之觀察、勒戒及強制戒治既已無法收
    其實效，爰依法追訴或裁定交付審理。至於經觀察、勒戒或
    強制戒治執行完畢釋放後，「5年後再犯」者，前所實施之
    觀察、勒戒或強制戒治已足以遮斷其施用毒品之毒癮，為期
    自新及協助其斷除毒癮，仍適用「初犯」規定，先經觀察、
    勒戒或強制戒治之程序。從而依修正後之規定，僅限於「
    初犯」及「5年後再犯」2種情形，始應先經觀察、勒戒或強
    制戒治程序。倘被告於5年內已再犯，經依法追訴處罰，縱
    其第3次（或第3次以上）再度施用毒品之時間，在初犯經觀
    察、勒戒或強制戒治執行完畢釋放5年以後，已不合於「5
    年後再犯」之規定，且因已於「5年內再犯」，顯見其再犯
    率甚高，原實施觀察、勒戒或強制戒治，已無法收其實效，
    即應依該條例第10條處罰（最高法院95年度第7 次刑事庭會
    議及97年度第5 次刑事庭會議決議參照）。本件被告前因施
    用毒品案件，經本院以87年度毒聲字第951 號裁定移送觀察
    、勒戒後，認無繼續施用毒品傾向，於87年9 月24日執行完
    畢釋放，並由臺灣彰化地方法院檢察署檢察官以87年度偵字
    第7787號為不起訴處分確定。復於前開觀察勒戒執行完畢後
    5 年內之90年間，因連續施用第二級毒品案件，經本院以90
    年度易字第694 號判處有期徒刑6 月確定等情，有臺灣高等
    法院被告前案紀錄表及臺灣彰化地方法院檢察署刑案資料查
    註紀錄表各1 份在卷足憑，而被告本件施用第一、二級毒品
    之犯行，雖係在前次強制戒治執行完畢5 年後所犯，惟被告
    於上開強制戒治執行完畢5 年內，曾因施用毒品案件經法院
    宣示判決並確定，已詳述如前，則揆諸前揭決議意旨，均毋
    須再重新施予觀察、勒戒或強制戒治之處遇程序，逕予訴追
    處罰，應予依法論科。
四、核被告所為，係犯毒品危害防制條例第10條第1 項之施用第
    一級毒品罪及同條第2 項之施用第二級毒品罪。被告為施用
    毒品而持有第一、二級毒品，其持有之低度行為均應為施用
    之高度行為所吸收，均不另論罪。又其所犯上開2 罪，犯意
    各別，行為互殊，應予分論併罰。又被告有上開犯罪事實欄
    所載之前科紀錄，而於96年9 月26日易科罰金執行完畢等情
    ，有臺灣彰化地方法院檢察署刑案資料查註紀錄表及臺灣高
    等法院被告前案紀錄表各1 份附卷可稽，被告於受有期徒刑
    之執行完畢後，5 年內故意再犯有期徒刑以上之罪，均為累
    犯，應依刑法第47條第1 項之規定，分別加重其刑。爰審酌
    被告前曾有施用毒品罪行，經送觀察、勒戒後，猶不知悔改
    ，再施用毒品不輟，不僅戕害自身健康，更辜負國家將之視
    為病人，並施以長時間之戒治處遇之苦心，惟其對他人權益
    之侵害仍屬有限，於本院行準備程序與審理時均已坦承犯行
    ，暨其犯罪動機、目的、手段、施用次數及其智識程度、生
    活狀況等一切情狀，量處如主文所示之刑，並定其應執行之
    刑。另扣案之海洛因1 包（驗餘淨重0.4845公克），係屬第
    一級毒品，應依毒品危害防制條例第18條第1 項前段規定，
    沒收銷燬之。
據上論斷，應依刑事訴訟法第 273 條之1 第1 項、第299 條第1
項前段，毒品危害防制條例第10條第1 項、第2 項、第18條第1
項前段，刑法第11條、第47條第1 項、第51條第5 款，判決如主
文。
本案經檢察官紀雅惠到庭執行職務。
中    華    民    國    98    年    2     月    24    日
                  刑事第九庭          法  官  蕭文學
以上正本證明與原本無異。
如不服本判決應於收受判決後10日內向本院提出上訴書狀，並應
敘述具體理由；其未敘述上訴理由者，應於上訴期間屆滿後20日
內向本院補提理由書（均須按他造當事人之人數附繕本）「切勿
逕送上級法院」。
中    華    民    國    98    年    2     月    24    日
                                      書記官  莊何江
附錄本案論罪科刑法條全文：
毒品危害防制條例第10條
施用第一級毒品者，處 6 月以上 5 年以下有期徒刑。
施用第二級毒品者，處 3 年以下有期徒刑。
毒品危害防制條例第18條
查獲之第一、二級毒品及專供製造或施用第一、二級毒品之器具
，不問屬於犯人與否，均沒收銷燬之；查獲之第三、四級毒品及
製造或施用毒品之器具，無正當理由而擅自持有者，均沒入銷燬
之。但合於醫藥、研究或訓練之用者，得不予銷燬。
前項合於醫藥、研究或訓練用毒品或器具之管理辦法，由法務部
會同行政院衛生署定之。


司法院資訊處製作；財團法人民間司法改革基金會備份。
